【裁判字號】    89,易,55
【裁判日期】    890925
【裁判案由】    詐欺
【裁判全文】
臺灣高雄地方法院刑事判決                            八十九年度易字第五五號
    公  訴  人  臺灣高雄地方法院檢察署檢察官
    被      告  甲○○
右列被告因詐欺案件，經檢察官提起公訴（八十八年度偵字第二五四一六號、八十八
年度偵緝字第一七四九號）及移送併辦（臺灣屏東地方法院檢察署八十九年度偵字第
七二七號），本院判決如左：
    主  文
甲○○意圖為自己不法之所有，以詐術使人將本人之物交付，處有期徒刑捌月。
    事  實
一、甲○○於民國八十八年間因犯竊盜案，為本院判處有期徒刑五月，緩刑三年（不
    構成累犯），猶不知悔改，基於意圖為自己不法所有之概括犯意，連續於八十七
    年三月間及五月間以電話向乙○○所經營設於屏東縣東港鎮共和里共和廟前塔之
    屏振計程車行通知要求搭載至彰化再返回東港之車程，車資均約定為新臺幣（下
    同）五千元，使乙○○所僱用之司機陷於錯誤，讓其乘坐使用，甲○○返抵東港
    時，均伺機逃逸，使司機追索無著，而享有未付車資乘坐營業車輛之不法利益；
    於八十八年五月八日，復基於同一之概括犯意，又以電話通知前開車行，表示欲
    自東港坐車至臺中，再自臺中返回，車資約定為一萬六千元，復使乙○○所僱用
    之司機陷於錯誤，讓其乘坐使用，乙○○又於車輛返回途經高雄時，在高雄前鎮
    新漁港處藉口要去拿錢，即下車不再返回，使司機追索無著，而享有未付車資乘
    坐營業車之利益，乙○○至此始知受騙。
二、甲○○又承前之概括犯意，於八十八年五月八日，在高雄市○○○路搭乘由丙○○駕駛之ＺＣ─七五三號計程車，並約定乘車至臺中，車資為六千五百元，於車
    程中即偽稱：伊為大老闆，可以資助丙○○購買新車之頭期款等語，並交付實際
    上因存款不足無法兌現之發票人為王明星，支票號碼為ＡＷ0000000號、
    發票日為八十八年五月二十日、帳號為○二○五九─○號、面額為三十七萬六千
    元之支票一紙取信丙○○，誘使丙○○於回程後隔日偕同甲○○將該車號ＺＣ─
    七五三號之車輛以十萬元出售某不詳商號之車行（因丙○○原積欠該車行三萬餘
    元，丙○○實際因交易取得六萬餘元）。甲○○進而佯稱：亟須週轉等語，致丙○○陷於錯誤，將賣車所得六萬二千元交付予甲○○，且未收取車資六千五百元
    。甲○○又稱亟須往北部收取帳款，於八十八年五月十日，邀丙○○前往高雄市
    ○○路上之「良佑租車行」，承租ＣＦＦＩＲＯ牌高級驕車一輛，並佯稱未攜帶
    駕駛執照，僅租車二天，致丙○○陷於錯誤，為其承租該車之連帶保證人，每日
    租金二千八百元，並共同簽發面額九十萬元之本票並簽立租車契約租期至八十八
    年五月十二日，旋即將該車駛離，潛逃無蹤，車輛嗣隨意被其棄置彰化由車行自
    行找回，享有未付租車費用而使用車輛之利益。嗣因丙○○尋甲○○無著，所持
    有之支票復經提示後遭退票，始知受騙。
三、甲○○復承前為自己不法利得之意圖，於八十八年七月十四日，在高雄市○○街
    ，對同為軍中當兵之林建荷佯稱有急事赴臺北，須借車子代步，而身分證件不在
    身上，致林建荷陷於錯誤，出名向高雄市○○路二○一之七號日展轎車租賃有限
    公司承租ＺＡ─五六三○號自用小客車一部，再由甲○○擔任連帶保證人，甲○○取得該車後，竟一去不返還，嗣由彰化地區員警尋回車輛，而獲得使用該車之
    不法利益。林建荷待前揭轎車租賃公司向其催討時，始知受騙。
四、案經丙○○、林建荷訴由臺灣高雄地方法院檢察署檢察官偵查起訴及由臺灣屏東
    地方法院檢察署移送併辦。
    理  由
一、右揭犯罪事實，業據被告甲○○坦認不諱，核與告訴人丙○○、乙○○於警訊及
    偵審中指訴之情節相符，復有支票暨退票理由單各一紙、租賃汽車契約一紙附卷
    足佐，被告之自白核與事實相符，其犯行應堪認定。
二、被告利用未能兌現之支票取信被害人，並借得現金後不予返還，所為係犯刑法第
    三百三十九條第一項之詐欺取財罪。被告偽願支付車資卻搭乘營業車輛未付車資
    中途遁逸無蹤或以偽稱擁有雄厚資力而遷延車資不還，及利用被害人出面為其租
    用車輛享有使用之不法利益，核其所為，係犯刑法第三百三十九條第二項之詐欺
    得利罪。被告先後多次詐欺得利之犯行，均時間緊接，方法相同，觸犯構成要件
    相同之罪名，顯係基於概括犯意為之，依連續犯規定論以一罪，並加重其刑。被
    告一誇稱資力並交付無法兌現支票之詐騙行為，使被害人丙○○陷於錯誤，同時
    交付現金六萬二千元及讓被告遷延車資六千元未還，其詐欺取財行為與詐欺得利
    行為為想像競合犯，應從一重依詐欺取財罪處斷，檢察官論以詐欺罪之連續犯，
    尚有未洽。爰審酌被告於八十八年間因犯竊盜案，為本院判處有期徒刑五月，緩
    刑三年，有臺灣高雄地方法院檢察署刑案資料查註紀錄表附卷足稽，被告素行不
    佳，犯罪後逃避債務，稽延未與被害人解決，惟犯後坦認犯行，態度尚佳等一切
    情狀，爰量處如主文所示之刑，以資懲儆。
據上論斷，應依刑事訴訟法第二百九十九條第一項前段、刑法第五十六條、第三百三
十九條第一項、第三百三十九條第二項、第五十五條，罰金罰鍰提高標準條例第一條
前段、第二條，判決如主文。
中      華      民      國    八十九    年      九      月    二十五    日
                                  臺灣高雄地方法院刑事第三庭
                                      法  官  古  振  暉
右正本證明與原本無異。
如不服本判決，應於判決送達後十日內，向本院提出上訴狀。
                                      書記官  馮  欽  鳳
中    華    民    國      八十九      年      九      月      二十八   日
附錄本判決論罪之法條：
刑法第三百三十九條第一項、第二項：
  意圖為自己或他人不法之所有，以詐術使人將本人或第三人之物交付者，處五年以
  下有期徒刑、拘役或科或併科一千元以下罰金。
  以前項方法得財產上不法之利益或使第三人得之者，亦同。


司法院資訊處製作；財團法人民間司法改革基金會備份。
